【裁判字號】    92,裁,1072
【裁判日期】    920807
【裁判案由】    所有權登記
【裁判全文】
最  高  行  政  法  院  裁  定                  九十二年度裁字第一○七二號
    抗  告  人  甲  ○
    相  對  人  高雄縣岡山地政事務所
    代  表  人  乙○○
右抗告人因與相對人高雄縣岡山地政事務所間所有權登記事件，對於中華民國九十一
年七月二十九日高雄高等行政法院九十一年度訴字第一八○號裁定提起抗告，本院裁
定如左︰
    主  文
抗告駁回。
抗告訴訟費用由抗告人負擔。
    理  由
按抗告法院認抗告為不合法或無理由者，應為駁回抗告之裁定，行政訴訟法第二百七
十二條準用民事訴訟法第四百九十二條第一項定有明文。次按訴願之提起，應自行政
處分達到或公告期滿之次日起三十日內為之。又訴願事件，其提起訴願逾法定期間者
，應為不受理之決定，分別為訴願法第十四條第一項及第七十七條第二款所明定。另
原告起訴不合程式，行政法院應以裁定駁回之，行政訴訟法第一百零七條第一項第十
款亦定有明文。經查，本件抗告人於九十年五月七日向相對人申請就高雄縣岡山鎮○
○段四六三之三地號土地補辦遺漏登記事件，前經相對人於九十年五月十七日以岡所
四字第五二五○號函復：「．．．說明二、按臺灣省政府於民國六十五年以前辦理公
地放領係以『臺灣省放領公有耕地扶植自耕農實施辦法』為重要依據，前峰段四六三
之三地號放領土地，民國四十八年地目變更為『道』，變更原因現今雖無資料可稽，
惟揆諸上開辦法之用意，岡山鎮○○段四六三之三地號土地已非該放領標的，應予撤
銷承領，收回土地，返還承領人已繳地價。是以，台端雖執管前峰段四六三之三地號
土地所有權狀，惟既經撤銷承領，該所有權狀應併同註銷。．．．三、故有關本案土
地，倘如有符合放領登記之新規定，始再請  台端檢具相關證明文件，送請高雄縣政
府囑託本所辦理所有權移轉登記。」等語。嗣抗告人再向高雄縣政府申請准予補辦系
爭土地之遺漏登記，惟該府則以九十年六月五日地用字第九○○○○九一五一一號函
復抗告人建請循民事爭訟程序處理。抗告人不服，乃逕向原審法院提起行政訴訟（該
院九十年度訴字第一四二○號），請求判決撤銷相對人九十年五月十七日岡所四字第
五二五○號函之處分及將系爭土地補辦登記為其所有。案經該法院九十年度訴字第一
四二○號裁定略以：「原告提起本件訴訟係請求被告作成所有權登記之行政處分，應
屬行政訴訟法第五條第二項所規定之課予義務訴訟。而被告九十年五月十七日以岡所
四字第五二五○號函復之意旨，即係否准原告之申請，然原告並未就該函處分向高雄
縣政府提起訴願，足見原告對於被告上開否准其申請之處分，並未經訴願程序，即逕
行向本院提起課予義務訴訟，其起訴即不備起訴要件，難認為合法」，而從程序上將
抗告人之訴駁回，此有該院上開裁定附卷可按。嗣抗告人針對相對人九十年五月十七
日岡所四字第五二五○號函，復於九十年十月五日向高雄縣政府另行具狀提起訴願，
惟抗告人本次提起訴願之時間，與其當初收受相對人九十年五月十七日岡所四字第五
二五○號函之否准處分時間，顯已逾三十日之法定不變期間，依法自有未合。訴願決
定以相對人上揭函文僅係單純之理由說明，而非行政處分，自不得提起訴願為由，從
程序上駁回其訴願，所持法律見解固有未洽，然其結論尚無不合。抗告人提起訴願，
既已逾期，復對之提起行政訴訟，即屬不備起訴要件。原審因而以裁定駁回其訴，揆
之首揭說明，核無違誤。抗告意旨空言主張其訴願應屬期間內為之，具補正效力云云
，尚無足憑取。抗告非有理由，應予駁回。
依行政訴訟法第二百七十二條、第一百零四條、民事訴訟法第四百九十二條第一項、
第九十五條、第七十八條，裁定如主文。
中    華    民    國    九十二      年      八        月      七        日
                    最 高 行 政 法 院  第 五 庭
                                審 判 長 法  官      徐  樹  海
                                         法  官      蔡  進  田
                                         法  官      鄭  淑  貞
                                         法  官      林  家  惠
                                         法  官      林  茂  權
右  正  本  證  明  與  原  本  無  異
                                         法院書記官  陳  盛  信
中    華    民    國    九十二      年      八        月      七        日


司法院資訊處製作；財團法人民間司法改革基金會備份。
